【裁判字號】    97,訴,968
【裁判日期】    970807
【裁判案由】    商標異議
【裁判全文】
臺北高等行政法院判決
                                     97年度訴字第00968號
                              .
原      告  貴婷國際流行服飾有限公司
代  表  人  甲○○（董事）
訴訟代理人  林志剛律師      （兼送達代收人）
            楊憲祖律師
            黃闡億律師
被      告  經濟部智慧財產局
代  表  人  王美花（局長）
訴訟代理人  丙○○
參  加  人  乙○○
上列當事人間因商標異議事件，原告不服經濟部中華民國97年02
月18日經訴字第09706101680號訴願決定，提起行政訴訟，並經
本院裁定命參加人獨立參加本件被告之訴訟。本院判決如下：
    主  文
原告之訴駁回。
訴訟費用由原告負擔。
    事  實
一、事實概要：參加人於民國（以下同）95年03月27日以「鳩JI
    OU JIOU及圖」商標，指定使用於商標法施行細則第13條所
    定商品及服務分類表第25類之「胸罩、束褲、束腹、束腰、
    罩杯、紙褲、紙衣、汗衫、衛生衣褲、胸罩襯墊、墊肩、內
    衣褲、生理褲、成衣、浴帽、游泳帽、褲襪、服飾用手套、
    禦寒用手套、腰帶」等商品，向被告申請註冊，經被告審查
    ，准列為註冊第0000000號商標。嗣原告以該註冊商標有違
    商標法第23條第1項第12、13及第14款之規定，對之提起異
    議。案經被告審查，以96年10月01日中台異字第960641號商
    標異議審定書為「異議不成立」之處分。原告不服，提起訴
    願，經訴願決定駁回，原告猶未甘服，遂向本院提起行政訴
    訟。本院因認本件訴訟之結果，參加人之權利或法律上利益
    將受損害，乃依行政訴訟法第42條第1、3項規定，依職權裁
    定命參加人獨立參加本件被告之訴訟。
二、兩造聲明：
  (一)原告聲明：
  1.原處分及訴願決定均撤銷。
  2.請求命被告撤銷第00000000號「鳩JIOU JIOU及圖」商標之
    註冊。
  3.訴訟費用由被告負擔。
  (二)被告聲明：
  1.駁回原告之訴。
  2.訴訟費用由原告負擔。
三、兩造之主張：
甲、原告主張：
  (一)系爭商標違反商標法第23條第1項第13款之規定：
  1.兩造商標構成近似：
    (1)兩造商標主要部分「JIOU JIOU」與「JOJO」外觀相近，
      讀音亦相同：
      按商標近似係指二商標予人之整體印象有其相近之處，
        若其標示在相同或類似的商品/服務上時，以具有普通
        知識經驗之消費者，於購買時施以普通之注意，可能會
        有所混淆而誤認二商品/服務來自同一來源或誤認不同
        來源之間有所關聯。商標近似之判斷得就二商標外觀、
        觀念及讀音為觀察（被告公告之「混淆誤認之虞」審查
        基準5.2.1、5.2.5參照）。
      查系爭商標係由左上角附有類似鳥類頭部形狀之中空圓
        圈圖形、中文「鳩」及外文「JIOU JIOU」等三主要部
        分上下排列所構成，其中「JIOU JIOU」外文同屬該商
        標主要構成部分之一，相當引人注意，為該商標圖樣之
        主要部分；據以異議之註冊第679999、891322號「NATU
        RALLY-JOJO」、第0000000號「JOJO JEANS/NATURALLY
        JOJO」、第0000000、0000000號「NATURALLY JOJO」等
        商標則由外文「JOJO」結合英文「NATURALLY」（意指
        自然地）或「JEANS」（意指牛仔褲）所組成；該「NAT
        URALLY」及「JEANS」為常見英文固有詞彙，其識別力
        相對較弱，據以異議諸商標之主要識別部分為「JOJO」
        外文，要無疑義。
      兩造商標相較，其主要部分為「JIOU JIOU」及「JOJO
        」，二者皆同有重複之英文字母「J」及「O」，在外觀
        上極相近似；且在讀音上，配合中文「鳩」字觀察，參
        加人應有意使「JIOU JIOU」讀作ㄐㄧㄡ ㄐㄧㄡ，而據
        以異議諸商標之「JOJO」亦同樣讀作ㄐㄧㄡ ㄐㄧㄡ，
        二者讀音相同，亦足堪認定。
      考量兩造商標主要部分之「JIOU JIOU」及「JOJO」在
        外觀上同有重複之英文字母「J」及「O」，類似程度極
        高，且二者讀音相同等因素判斷，具有普通知識經驗之
        消費者，於購買時施以普通之注意，極可能會有所混淆
        而誤認兩造商標商品來自同一來源或雖不相同但有關聯
        之來源，兩造商標應屬構成近似之商標。
    (2)在另案註冊第764598號「NATURALLY JOJO及圖」商標評定
      案中， 鈞院及被告均認定該「NATURALLY JOJO及圖」商
      標與該案據以評定之註冊第358404號「佳佳及圖JoJo」商
      標構成近似（按該「佳佳及圖JoJo」商標圖樣亦以上下排
      列方式呈現組成該商標的3個主要部分，即最上方為心形
      圖案、中間為中文「佳佳」、最下方為外文「Jo Jo」的
      上下排列方式，而與本件系爭商標完全相同）；亦即，在
      該案中， 鈞院及被告均以該「佳佳及圖JoJo」商標與「N
      ATURALLY JOJO及圖」商標均有相同之主要部分「JoJo」
      或「JOJO」，而認定二者構成近似。本件與該案實相類似
      ，惟被告竟不採原告所為兩造商標之主要部分「JIOU JIO
      U」及「JOJO」外觀相近、讀音相同，應屬近似商標之主
      張，而為與該案相異之判斷，其判斷商標近似與否之標準
      ，顯有不一致之情形。
  2.兩造商標指定使用商品為同一或類似商品：
    (1)按商品類似係指二個不同的商品，在功能、材料、產製者
      或其他因素上具有共同或關聯之處，如果標上相同或近似
      的商標，依一般社會通念及巿場交易情形，易使商品消費
      者誤認其為來自相同或雖不相同但有關聯之來源，則此二
      個商品間即存在類似的關係（前揭審查基準5.3.1參照）
      。
    (2)查系爭商標指定使用之「胸罩、束褲、束腹、束腰、罩杯
      、紙褲、紙衣、汗衫、衛生衣褲、胸罩襯墊、墊肩、內衣
      褲、生理褲、成衣、浴帽、游泳帽、褲襪、服飾用手套、
      禦寒用手套、腰帶」等商品，與據以異議諸商標指定使用
      之「衣服、禮服、洋裝、少淑女裝、女裝、內衣、睡衣、
      毛衣、泳裝、背心、T恤、褲子、襪子、絲襪、毛襪、胸
      罩」等商品相較，均屬衣服類商品，在功能、材料、產製
      者、行銷管道、販賣場所等因素上具有共同或關聯之處，
      依一般社會通念及巿場交易情形，易使一般商品消費者誤
      認其為來自相同或雖不相同但有關聯之來源，兩造商標所
      指定使用之商品間實具有同一性或極高度之類似關係。
  3.兩造商標間有致消費者產生混淆誤認之虞：
    (1)查兩造商標之主要部分「JIOU JIOU」及「JOJO」外觀相
      近、讀音相同，近似程度極高（審酌商標近似程度）；且
      據以異議諸商標經原告長期廣泛之使用，具有極高知名度
      ，相關消費者普遍認識之（審酌商標著名程度），且據以
      異議諸商標在衣服類商品之識別力極強。再者，兩造商標
      指定使用之商品大部分亦均相同（審酌商品類似程度）。
    (2)綜合上述各項因素判斷，一般消費者極有可能誤認二商標
      之商品為同一來源之系列商品，或者誤認二商標之使用人
      間存在關係企業、授權關係、加盟關係或其他類似關係，
      而產生混淆誤認情事。
  (二)系爭商標違反商標法第23條第1項第12款之規定：
  1.據以異議諸商標為著名商標：
    (1)查原告早於82年即創用據以異議之「NATURALLY JOJO」商
      標，為行銷及保護「NATURALLY JOJO」系列商標，除陸續
      於我國、日本、法國、新加坡、香港及中國大陸等地申准
      註冊商標外，並長期宣傳廣告行銷；除於我國擁有高達六
      十多個據點、42家百貨專櫃外，海外行銷據點更擴及於日
      本、新加坡及香港等地，為我國少數行銷海外之服飾品牌
      。原告除持續投入資金於我國各大報章、時尚雜誌等平面
      媒體刊登廣告外，並廣泛於電視、公車車體上行銷宣傳；
      更於西元1997年03月自創發行「NATURALLY JOJO」流行時
      尚雜誌，宣傳介紹每季旗下商品動態，且贊助舉行「NATU
      RALLY JOJO國際青少年網球錦標賽」等公益活動，亦設立
      官方網站，藉由網路方式宣傳行銷，甚至巿面上已有不肖
      業者仿冒據以異議諸商標之商品。
    (2)據此，堪認於系爭商標95年03月27日申請註冊時，據以異
      議諸商標所表彰之信譽及品質已為相關事業及消費者所知
      悉，為一著名商標。此有原告於訴願階段檢送之商標註冊
      資料、海內外行銷據點一覽表、行銷據點資料、各大報章
      雜誌平面媒體介紹及宣傳海報、各項廣告資料、「NATURA
      LLY JOJO」雜誌、官方網站網頁資料、報紙道歉啟事等證
      據資料影本附卷可稽。關於據以異議諸商標之知名度並曾
      經 鈞院95年度訴字第2363號及96年度訴字第1380號等判
      決所肯認。
  2.兩造商標構成近似，且有致相關公眾混淆誤認之虞：
    (1)兩造商標構成近似，且系爭商標指定使用之「胸罩、束褲
      、束腹、束腰、罩杯、紙褲、紙衣、汗衫」等商品與據以
      異議諸商標實際使用之各種服飾商品具有同一性或極高度
      之類似關係；且據以異議諸商標經原告長期廣泛之使用，
      具有極高知名度，相關消費者普遍認識之。
    (2)審酌上述各項因素判斷，一般消費者極有可能誤認二商標
      之商品為同一來源之系列商品，或者誤認二商標之使用人
      間存在關係企業、授權關係、加盟關係或其他類似關係，
      而產生混淆誤認情事。
  (三)綜上所述，系爭商標應有商標法第23條第1項第12、13款規
    定之適用，系爭商標之註冊應予撤銷。懇請 鈞院鑒核，賜
    判如訴之聲明，以保原告權益，並維法制，至感德便。
乙、被告主張：
  (一)按商標「相同或近似於他人著名商標或標章，有致相關公眾
    混淆誤認之虞，或有減損著名商標或標章之識別性或信譽之
    虞者」、「相同或近似於他人同一或類似商品或服務之註冊
    商標或申請在先之商標，有致相關消費者混淆誤認之虞者」
    、「相同或近似於他人先使用於同一或類似商品或服務之商
    標，而申請人因與該他人間具有契約、地緣、業務往來或其
    他關係，知悉他人商標存在者」，不得註冊，分別為商標法
    第23條第1項第12、13及14款之規定，惟其適用應以兩造商
    標或標章構成相同或近似為前提要件。所謂商標近似，係指
    二商標予人之整體印象有其相近之處，若其標示在相同或類
    似的商品/服務上時，以具有普通知識經驗之消費者，於購
    買時施以普通之注意，可能會有所混淆而誤認二商品/服務
    來自同一來源或誤認不同來源之間有所關聯。又判斷商標近
    似，應以商標圖樣整體為觀察，此乃係由於商標呈現在商品
    /服務之消費者眼前的是整體圖樣，而非割裂為各部分分別
    呈現（被告公告之「混淆誤認之虞」審查基準5.2.1、5.2.3
    參照）。
  (二)查系爭商標係由中、外文「鳩」、「JIOU JIOU」 及抽象鳥
    形圖所組成；原告據以異議之註冊第679999、891322號「NA
    TURALLY-JOJO」、第0000000號「JOJO JEANS/NATURALLY JO
    JO」、第0000000、0000000號「NATURALLY JOJO」、「NATU
    RALLY JOJO及圖」、「JOJO」、「JOJO JEANS」等商標則由
    外文「JOJO」單獨或結合其他文字或圖形所組成；縱二者外
    文「JIOU JIOU」、「JOJO」 讀音略有雷同，惟前者予人醒
    目者為鳥類「班鳩」之「鳩」字及衍生之抽象鳥圖、中文「
    鳩」（ㄐㄧㄡ）字重複英譯文「JIOU JIOU 」之觀念印象，
    後者則予人主要印象為不具字義之外文「JOJO」或「自然的
    JOJO」、「JOJO」、「JOJO牛仔褲」等，二商標之外觀或觀
    念均迥然有別，易於區辨，以具有普通知識經驗之消費者，
    於購買時施以普通之注意，無使人產生混淆誤認之虞，應非
    屬構成近似之商標。從而，參加人以「鳩JIOU JIOU 及圖」
    作為系爭商標圖樣申請註冊，應無首揭規定之適用。
  (三)至原告所舉被告中台異字第G00000000、G00000000號商標異
    議審定書及 鈞院91年度訴字第3517號、95年度訴字第2363
    號及96年度訴字第01380號等判決所為之認定，核其商標圖
    樣與系爭商標圖樣有別，案情各異，原告尚難執為有利之論
    據，併予敘明。
  (四)綜上論述，被告原處分洵無違誤，敬請駁回原告之訴。
丙、參加人主張：
  (一)查商標法第23條第1項第12、13及14款規定之適用應以兩造
    商標或標章構成相同或近似為前提要件。所謂商標近似，係
    指二商標予人之整體印象有其相近之處，若其標示在相同或
    類似的商品/服務上時，以具有普通知識經驗之消費者，於
    購買時施以普通之注意，可能會有所混淆而誤認二商品/服
    務來自同一來源或誤認不同來源之間有所關聯。又判斷商標
    近似，應以商標圖樣整體為觀察，此乃係由於商標呈現在商
    品/服務之消費者眼前的是整體圖樣，而非割裂為各部分分
    別呈現（被告公告之「混淆誤認之虞」審查基準5.2.1、5.2
    .3參照）。
  (二)兩造商標應非屬構成近似之商標：
  1.系爭商標係由「鳩」字及衍生之抽象鳥圖、中文「鳩ㄐㄧㄡ
    」字重複之英譯外文「JIOU JIOU」所組成之商標圖樣，係
    以鳥類造型為主體之商標，而該英譯之「JIOU」即參照國語
    辭典譯音所取得，並非抄襲原告據以異議諸商標；反觀，據
    以異議諸商標則為不具字義之外文「JOJO」或「自然的JOJO
    」、「JOJO牛仔褲」等商標。
  2.查系爭商標圖樣予人印象為圖樣置中之中文「鳩」字，結合
    其上衍生之抽象鳥圖及其下之中文讀音（ㄐㄧㄡ）重複之英
    譯外文「JIOU JIOU」之觀念，整體外觀上為標榜以鳥類造
    型為主體之商標；與據以異議諸商標予人主要印象為不具字
    義之外文「JOJO」或「自然的JOJO」、「JOJO」、「JOJO牛
    仔褲」等商標，二商標於外觀或觀念上均迥然有別，以具有
    普通知識經驗之消費者，於異時異地隔離觀察，足資區別辨
    識，應非屬構成近似之商標。
  (三)至原告所舉另案註冊第764598號「NATURALLY JOJO及圖」商
    標評定案，查該案之系爭「NATURALLY JOJO及圖」商標與該
    案據以評定之註冊第358404號「佳佳及圖JoJo」商標，二者
    商標圖樣上均有相同之外文「JOJO」，故 鈞院及被告均認
    定二商標構成近似。是原告所舉註冊第764598號商標評定案
    與本件商標圖樣有別，案情各異，自不得執為本件應為相同
    判決之論據。
  (四)綜上論述，系爭商標之註冊應無違反商標法第23條第1項第1
    2、13及14款之規定，依法應得以註冊。懇請 鈞院鑒核，駁
    回原告之訴，實感德便。
    理  由
一、按商標「相同或近似於他人著名商標或標章，有致相關公眾
    混淆誤認之虞，或有減損著名商標或標章之識別性或信譽之
    虞者」、「相同或近似於他人同一或類似商品或服務之註冊
    商標或申請在先之商標，有致相關消費者混淆誤認之虞者」
    、「相同或近似於他人先使用於同一或類似商品或服務之商
    標，而申請人因與該他人間具有契約、地緣、業務往來或其
    他關係，知悉他人商標存在者」，不得註冊，分別為商標法
    第23條第1 項第12、13及14款所明定；上開條款規定之適用
    ，係以兩造商標相同或構成近似為前提要件，倘兩造商標非
    屬相同或構成近似，即無該條款規定之適用。
二、本件係參加人前於95年03月27日以「鳩JIOU JIOU 及圖」商
    標，指定使用於商標法施行細則第13條所定商品及服務分類
    表第25類之「胸罩、束褲、束腹、束腰、罩杯、紙褲、紙衣
    、汗衫、衛生衣褲、胸罩襯墊、墊肩、內衣褲、生理褲、成
    衣、浴帽、游泳帽、褲襪、服飾用手套、禦寒用手套、腰帶
    」等商品，向被告申請註冊，經被告審查，准列為註冊第00
    00000 號商標。嗣原告以該註冊商標有違商標法第23條第1
    項第12、13及第14款之規定，對之提起異議。案經被告審定
    為「異議不成立」之處分。原告不服，提起訴願，經訴願決
    定駁回，原告猶未甘服，向本院提起行政訴訟，並為如事實
    欄所載之主張。是本件應審究者厥為系爭商標與據以異議商
    標是否屬相同或構成近似。
三、本院判斷如下：
  (一)按商標近似係指二商標予人之整體印象有其相近之處，若其
    標示在相同或類似的商品╱服務上時，以具有普通知識經驗
    之消費者，於購買時施以普通之注意，可能會有所混淆而誤
    認二商品╱服務來自同一來源或誤認不同來源之間有所關聯
    （審查基準5.2.1 參照）。另按判斷商標近似，應以商標圖
    樣整體為觀察；此乃係由商標呈現在商品之消費者眼前的是
    整體圖樣，而非割裂為各部分分別呈現。查系爭註冊第0000
    000 號商標圖樣，係由中文「鳩」、外文「JIOU JIOU 」及
    抽象鳥形圖所聯合組成；原告據以異議之註冊第679999、89
    1322號「NATURALLY-JOJO」、第0000000 號「JOJO JEANS/N
    ATURALLY JOJO 」、第0000000 、0000000 號「NATURALLY
    JOJO」、「NATURALLY JOJO及圖」，或異議理由主張先使用
    之「JO JO 」、「JOJO JEANS」等商標，其等圖樣則由外文
    「JOJO」單獨或結合其他文字或圖形所組成。二者商標相較
    ，僅系爭商標之外文「JIOU JIOU 」與據以異議商標之外文
    「JOJO」讀音略有相同，惟系爭商標圖樣予人寓目印象為其
    圖樣置中之中文「鳩」字，結合其上衍生之抽象鳥圖及其下
    之中文讀音（ㄐㄧㄡ）重複之英譯外文「JIOU JIOU 」之觀
    念，整體外觀上為標榜以鳥類造型為主體之商標；與據以異
    議諸商標予人主要印象為不具字義之外文「JOJO」或「自然
    的JOJO」、「JOJO」、「JOJO牛仔褲」等商標，在外觀、觀
    念或讀音上均極易區辨，其整體予人印象並不相似；以具有
    普通知識經驗之消費者，於購買時施以普通之注意，尚不致
    會有所混淆而誤認二商品來自同一來源或雖不相同但有關聯
    之來源，應非屬構成近似之商標，自無上開商標法第23條第
    1 項第12、13及14款規定之適用。從而，被告所為「異議不
    成立」之處分，依法自無不合。
  (二)至原告所主張另案註冊第764598號「NATURALLY JOJO及圖」
    商標評定案中，本院及被告均認定該「NATURALLY JOJO及圖
    」商標與該案據以評定之註冊第358404號「佳佳及圖JoJo」
    商標構成近似乙節。惟查該商標圖樣與系爭商標有別，案情
    不同，尚難執為有利原告之論據。
  (三)綜上，揆諸兩造商標非屬構成近似之商標，自無上開商標法
    第23條第1 項第12、13及14款規定之適用。從而，被告所為
    「異議不成立」之處分，依法自無不合。
四、綜上所述，原處分依法並無不合，訴願決定予以維持，亦無
    違誤。原告訴請撤銷原處分及訴願決定，並請求被告應作成
    註冊第00000000號「鳩JIOU JIOU 及圖」商標之註冊應予以
    撤銷之處分，為無理由，應予駁回。
五、本件事證已明，兩造其餘主張或答辯，已與本院判決結果無
    影響，爰毋庸一一論列，併此敘明。
據上論結，原告之訴為無理由，依行政訴訟法第98條第1 項前段
，判決如主文。
中    華    民    國    97    年    8     月    7     日
                   臺北高等行政法院第七庭
                             審判長法  官  黃秋鴻
                                   法  官  闕銘富
                                   法  官  林玫君
上為正本係照原本作成。
如不服本判決，應於送達後20日內，向本院提出上訴狀並表明上
訴理由，如於本判決宣示後送達前提起上訴者，應於判決送達後
20日內補提上訴理由書（須按他造人數附繕本）。
中    華    民    國    97    年    8     月    7     日
                                   書記官  林苑珍


司法院資訊處製作；財團法人民間司法改革基金會備份。
